臺灣臺南地方法院民事裁定
　　　　                          111年度家親聲字第293號
聲  請  人  乙○○   住○○市○○區○○街00巷0號
相  對  人  甲○○  

上列當事人間請求減輕或免除扶養義務事件，本院裁定如下：
    主  文
聲請人乙○○對相對人甲○○之扶養義務應予免除。
聲請程序費用由相對人負擔。
    理  由
一、本件聲請意旨略以：相對人在聲請人年幼有記憶時即在服刑
    ，聽家中長輩提過似乎因為吸毒入獄，且相對人與聲請人母
    親離婚後，因聲請人母親需要去工作賺錢，把聲請人跟弟弟
    託給外婆照顧，相對人在聲請人成長過程中均缺席，且未給
    予聲請人任何扶養費用，未盡過扶養聲請人之責任，爰依民
    法第1118條之1之規定，請求免除對相對人之扶養義務等語
    。
二、經查：
（一）按直系血親相互間，互負扶養之義務，民法第1114條第1
      款定有明文，是直系血親相互間，受扶養權利之一方，自
      得向負扶養義務之他方請求扶養。次按受扶養權利者為直
      系血親尊親屬，以不能維持生活為限；因負擔扶養義務而
      不能維持自己生活者，免除其義務。但受扶養權利者為直
      系血親尊親屬或配偶時，減輕其義務；受扶養權利者有下
      列情形之一，由負扶養義務者負擔扶養義務顯失公平，負
      扶養義務者得請求法院減輕其扶養義務：⒈對負扶養義務
      者、其配偶或直系血親故意為虐待、重大侮辱或其他身體
      、精神上之不法侵害行為。⒉對負扶養義務者無正當理由
      未盡扶養義務。受扶養權利者對負扶養義務者有前項各款
      行為之一，且情節重大者，法院得免除其扶養義務，民法
      第1117條、第1118條、第1118條之1第1、2項分別定有明
      文。
（二）聲請人主張相對人為其父親，業據提出戶籍謄本為證，堪
      信為真實。聲請人為相對人直系血親卑親屬，為法定扶養
      義務人，對相對人即有扶養義務，則其請求減輕或免除扶
      養義務即非無據。又聲請人復主張相對人自其年幼起即無
      正當理由未盡扶養義務且情節重大，請求法院免除對相對
      人之扶養義務一節，核與證人即聲請人之母親丙○○到庭證
      述：「（對本件聲請知悉何事？）我是聲請人的母親，
　　　相對人前配偶。聲請人出生後都是由我跟我母親在照顧，
      相對人沒有在照顧，相對人都一直因為吸毒販毒被關，所
      以沒有照顧小孩。後來我跟相對人離婚後，我就請我母親
      照顧聲請人，相對人沒有支付扶養費也沒有回去看聲請人
      。」等語相符（見本院111年11月17日訊問筆錄），可認
      本件聲請人主張其於未成年時，相對人長期未盡為人父親
      應盡之扶養義務之情事一節，自堪認為真正。
（三）審酌本件相對人為聲請人之父親，於聲請人成年前，依法
      對聲請人本負扶養義務，然相對人自聲請人年幼時，均未
      曾盡任何扶養聲請人之義務，皆仰聲請人之母親扶養照顧
      ，有違身為人父應盡之責任，顯已構成對負扶養義務者無
      正當理由未盡扶養義務，且情節重大，如強令聲請人負擔
      與其長期感情疏離之相對人之扶養義務，顯失公平。從而
      ，聲請人主張依民法第1118條之1第2項之規定，免除其對
      相對人之扶養義務，洵屬有據，應予准許。
三、依家事事件法第97條，非訟事件法第21條第2項，民事訴訟
    法第78條，裁定如主文。
中　　華　　民　　國　　111 　年　　11　　月　　22　　日
                  家事法庭    法  官      楊佳祥
以上正本係照原本作成。
如不服本裁定，應於裁定送達後10日內向本院提出抗告狀，並繳
納抗告費新臺幣1,000元。
中　　華　　民　　國　　111 　年　　11　　月　　22　　日
                   　　 　    書記官      許哲萍